【裁判字號】    98,上訴,1035
【裁判日期】    991223
【裁判案由】    傷害致死等
【裁判全文】
臺灣高等法院臺中分院刑事判決        98年度上訴字第1035號
上  訴  人
即  被  告  溫宏興
選任辯護人  王文聖律師
上  訴  人
即  被  告  廖松癸
指定辯護人  本院公設辯護人賴泰鈞  
上列上訴人即被告等因傷害致死等案件，不服臺灣臺中地方法院
96年度訴字第4163號中華民國98年3月31日第一審判決（起訴案
號：臺灣臺中地方法院檢察署96年度偵字第23411號），提起上
訴，本院判決如下：
    主    文
原判決撤銷。
溫宏興共同傷害人之身體，因而致人於死，處有期徒刑柒年貳月
。
廖松癸無罪。
    犯罪事實
一、溫宏興係址設臺中縣大里市○○路21之18號「醉情人卡拉OK
    店」之名義負責人兼店長，曾志明則為實際負責人。民國96
    年9月27日22時30分許，程信雄（綽號兔仔，左手臂有刺青
    ）、蘇振瑩、連耀亭、郭寬裕在綽號「芋粿」之友人及「紅
    姐卡拉OK店」兩處飲了不少酒後，於96年9月28日凌晨零時
    許接續至「醉情人卡拉OK店」喝酒唱歌，郭寬裕並撥打電話
    邀請林秋良前來同樂。於歌唱約半小時後，蘇振瑩即提議玩
    擲骰子，在場其中1位服務小姐便去請溫宏興進入該A1包廂
    ，由溫宏興作莊，程信雄、蘇振瑩當賭客，押1次新臺幣（
    下同）100或200元，林秋良、連耀亭、郭寬裕則在一旁喝酒
    並未參與，賭了約20分鐘後即凌晨零時50分許，程信雄輸了
    2000元，不想再玩，蘇振瑩即稱「不要玩了，玩這個沒有意
    思，賭什麼賭，都是亂賭」，復稱溫宏興為「賭師父（臺語
    ），輸不起就詐賭！」等語，並希望溫宏興將程信雄所輸之
    2000元歸還，溫宏興則回以「我也有輸錢，為何要歸還2000
    元」等語，雙方因而爆發口角衝突，在場服務小姐除了因喝
    醉酒而睡著藝名「千惠」之王淑娟外，其他服務小姐見狀均
    離開包廂，並在包廂外講述包廂內發生口角衝突乙事，此時
    曾志明與友人陳俊陽、陳奕維（原名陳俊智）、綽號「阿旺
    」、「阿海」之成年男子適在包廂外之大廳喝酒聊天，於聽
    聞A1包廂有事，曾志明即與陳俊陽率先進入該A1包廂內，另
    綽號「阿旺」、「阿海」之男子及陳奕維亦緊跟著進去。詎
    曾志明、「阿旺」、「阿海」（3人均未經起訴）於聽蘇振
    瑩在對溫宏興嗆聲並說要找什麼人來及見程信雄左手臂有刺
    青後，渠3人竟憤而與溫宏興基於剝奪人行動自由及普通傷
    害之犯意聯絡，先喝令程信雄、蘇振瑩、郭寬裕、連耀亭、
    林秋良不能離開包廂，不要動，頭低下去，致程信雄等5人
    不敢離去，而剝奪程信雄等5人之行動自由，再一起出手毆
    打蘇振瑩及程信雄，「阿旺」並將程信雄拉到電視機前面跪
    下，致蘇振瑩因而受有眼挫傷、結膜下出血等傷害，程信雄
    因而受有右側第7根肋骨骨折、胸腔鈍挫傷、雙眼挫傷合併
    結膜下出血、鼻挫傷、頭部外傷合併腦震盪等傷害。連耀亭
    見狀即起身勸阻並稱：「不要這樣、大家好好談」等語，溫
    宏興4人聞後甚感不悅，乃承前開普通傷害犯意之聯絡，接
    續共同出手毆打連耀亭，而溫宏興等4人於毆打連耀亭時，
    在客觀上均能預見人之頭、臉、頸、胸、腹等部位內有多種
    重要器官，倘多次以拳頭毆打並以腳踹踢該些部位，可能引
    起肋骨斷裂、內臟破裂，導致大量出血而死亡之結果，雖主
    觀上均未預見，且僅係發洩不滿情緒並無意將人打死，惟溫
    宏興及曾志明仍先徒手毆打連耀亭之頭部，並稱「這沒有你
    的事，你別管」等語，致連耀亭跌坐在沙發上，再與「阿旺
    」、「阿海」一起以腳踹踢連耀亭之左腹部、左肋骨多次，
    致連耀亭當場流鼻血並受有頭皮頂部、左側顳部之局部出血
    傷、口部四周及嘴唇之皮下出血傷（大小約54公分）、左
    側肋骨下方大面積之外傷性出血（大小約1711公分）、左
    側第8、9、10根肋骨骨折、左側後腹腔之外傷性出血（使左
    腎周圍出血）、脾臟撕裂傷併出血性休克等傷害。曾志明等
    人打完連耀亭之後，仍限制程信雄等5人不得離去包廂，欲
    以敬酒方式與程信雄等5人言和，並以為因傷重而昏迷之連
    耀亭僅係酒醉睡著。迄同日凌晨1時51分許，郭寬裕發覺連
    耀亭躺著無動靜且身體冰冷，乃向溫宏興等人乞求可否離去
    ，溫宏興等4人見情況危急，即同意程信雄等5人離開包廂，
    程信雄等5人至此共被剝奪行動自由約1小時。林秋良並隨即
    請該店店員孫詠青（綽號亮亮）撥打119電話求救，救護車
    於同日凌晨1時54分許到達後，程信雄、蘇振瑩陪同連耀亭
    乘坐救護車至臺中縣大里市之仁愛醫院急救，因傷勢嚴重復
    轉至中國醫藥學院附設醫院救治，惟仍於96年9月30日上午1
    1時5分（起訴書誤載為1時5分）許，因腹部挫傷併內出血過
    多，導致敗血性休克，不治死亡。
二、案經臺灣臺中地方法院檢察署檢察官據報相驗後自動檢舉及
    程信雄、蘇振瑩告訴後偵查起訴。
    理    由
壹、證據能力部分：
一、被告以外之人於偵查中向檢察官所為之陳述，除顯有不可信
    之情況者外，得為證據，刑事訴訟法第159條之1第2項定有
    明文。偵查中對被告以外之人所為之偵查筆錄，或被告以外
    之人向檢察官所提之書面陳述，性質上均屬傳聞證據，惟現
    階段刑事訴訟法規定檢察官代表國家偵查犯罪、實施公訴，
    依法其有訊問被告、證人及鑑定人之權，證人、鑑定人且須
    具結，而實務運作時，檢察官偵查中向被告以外之人所取得
    之陳述，原則上均能遵守法律規定，不致違法取供，其可信
    度極高，是以被告以外之人前於偵查中所為之證述，除反對
    該項供述得具有證據能力之一方，已釋明「顯有不可信之情
    況」之理由，且於審判中已主張詰問該被告以外之人，而未
    獲詰問的機會外，不宜遽指該證人於偵查中之陳述不具證據
    能力。本案蘇振瑩、程信雄、郭寬裕、林秋良於偵查中具結
    所為之證述，並無何顯不可信之情況，且分別於原審或本院
    經交互詰問，自均具有證據能力，辯護人謂渠4人所述並無
    何特別可信之處，而無證據能力，與前揭法條所規定內容尚
    屬有間，不足憑採。
二、依刑事訴訟法第198條規定：鑑定人由審判長、受命法官或
    檢察官就下列之人選任一人或數人充之：一就鑑定事項有特
    別知識經驗者。二經政府機關委任有鑑定職務者。復按測謊
    鑑定，係依一般人在說謊時，會產生遲緩、緊張、不安等心
    理波動現象，而以科學方法，由鑑定人利用測謊儀器，將受
    測者之情緒波動反應情形加以紀錄，用以判別受測者之供述
    是否真實，故測謊鑑定結果，於符合下列要件：(1)鑑定人具
    備專業之知識技能，(2)復事先獲得受測者之同意，(3)所測試
    之問題及其方法又具專業可靠性時，(4)測謊儀器運作正常，
    (5)受測人身心狀態正常，雖不能採為判決之唯一及絕對的依
    據，但仍具有證據能力而得供裁判之佐證（最高法院88年度
    台上字第2936號、第5038號、90年度台上字第3966號、91年
    度台上字第371號、第2350號、97年度台上字第123號判決意
    旨參照）。查本件原審事前徵得被告溫宏興之同意後，指定
    臺灣臺中地方法院檢察署具有測謊專長之檢察事務官李錦明
    為被告溫宏興實施測謊，且施測時被告溫宏興仍同意進行測
    謊，此有測謊同意書在卷可憑。又上開測謊同意書上載明得
    行使下列權利：「得拒絕接受測謊，無須任何理由」、「雖
    經同意測試，亦得隨時要求終止測試」，並經被告溫宏興簽
    名確認，是被告溫宏興已知可拒絕受測甚明。且被告於98年
    2月16日同意接受測謊鑑定人李錦明之測謊鑑定，測試前被
    告睡眠10小時，自感正常，測前24小時未飲酒，被告無病史
    ，目前身體狀況正常等情，此有被告簽具之上開測謊同意書
    在卷可憑（參原審卷二第388頁），足見被告溫宏興受測時
    身心及意識狀態正常良好。另測謊鑑定人李錦明為中華民國
    鑑識科學學會會員，曾受刑事警察局測謊初級班至六級班受
    訓合格，並經法務部薦派美國喬治亞州美國國際測謊學校研
    習測謊技術、法務部薦派美國喬治亞州美國國際測謊學校研
    習性侵害假釋犯測謊技術、美國警察測謊協會會員、美國測
    謊協會會員；又圖譜鑑核人陳振煜曾為刑事警察局（省刑大
    ）鑑識科測謊組技佐至警務正，測謊工作經驗18年，復經內
    政部警政署刑事警察局薦派美國喬治亞州美國國際測謊學校
    研習「性侵害犯罪者確認、處遇及監控測謊測試」進階訓練
    結訓並通過美國測謊協會考試認證，有測謊鑑定人李錦明、
    圖譜鑑核人陳振煜簡歷2份、結業證書1份在卷可憑（參同上
    偵卷第411-414頁），堪認測謊鑑定人李錦明、圖譜鑑核人
    陳振煜具有良好之專業訓練與相當之經驗。復本次施測之測
    謊儀器廠牌型號為Lafayette LX－4000，施測過程為：簽具
    測謊同意書、說明施測流程、探討背景資訊、介紹測謊原理
    、介紹測謊儀器、深度討論案情、討論測試題目、熟悉測試
    、主測試、測後晤談，測謊時環境良好，無不當之外力干擾
    等情，並經測謊鑑定人李錦明具結在卷，亦有測謊鑑定書、
    測謊圖譜數據分析表、測得之圖表數據及結文在卷可證。堪
    認本件測試之問題具專業性及可靠性，測謊儀器良好且運作
    正常，並無外界干擾，被告溫宏興受測時身心狀況良好，揆
    諸前揭判決意旨，該測謊鑑定書應認具有證據能力。
三、除法律另有規定外，實施刑事訴訟程序之公務員因違背法定
    程序取得之證據，其有無證據能力之認定，應審酌人權保障
    及公共利益之均衡維護，刑事訴訟法第158條之4定有明文。
    本案所引用之非供述證據，並無證據證明係實施刑事訴訟程
    序之公務員違背法定程序所取得，且經本院於審理中提示並
    告以要旨而為調查時，檢察官、被告及辯護人均未表示無證
    據能力，自應認均具有證據能力。
貳、有罪部分認定犯罪事實之證據及理由：
一、訊據被告溫宏興，固坦承為「醉情人卡拉OK店」之名義負責
    人兼店長，並於前揭時間在A1包廂內與程信雄、蘇振瑩因玩
    骰子輸錢之事而爆發口角衝突，及程信雄、蘇振瑩、連耀亭
    3人被毆打時，伊有在現場等事實，惟矢口否認有毆打程信
    雄、蘇振瑩、連耀亭3人，及限制程信雄等5人不得離開包廂
    之行為，辯稱：本件程信雄、蘇振瑩、連耀亭3人都是曾志
    明、「阿旺」、「阿海」打的，伊只是在旁邊看而已，且被
    害人連耀亭雖有流血，但中間有去上廁所，伊覺得連耀亭應
    該沒事，後來曾志明知悉連耀亭傷勢非常嚴重時，即於96年
    9月28日下午4、5時左右邀伊至臺中市○○路與英才路口附
    近之集品茶藝館，央請伊代替「曾志明」的角色承認有掌摑
    連耀亭耳光，並說「這只是小小傷害罪」，伊念在曾志明平
    日照顧之情，遂答應曾志明之請求，又伊原本不認識被告廖
    松癸，是曾志明帶他過來該茶藝館時，伊才第一次看到他，
    嗣曾志明令伊及被告廖松癸至位於大里市○○路與塗城路口
    附近一家小林小吃攤，與程信雄、蘇振瑩會面，並指使程信
    雄、蘇振瑩指認伊及廖松癸即為毆打連耀亭之人，曾志明拿
    4萬元給伊轉交給蘇振瑩，其後3天，伊均由曾志明安排在臺
    中市三洋三溫暖，期間曾志明、陳奕維、陳俊陽、阿旺、阿
    海及伊均在該三溫暖處討論案情，直至10月1日下午，曾志
    明始偕同伊及廖松癸（頂替阿旺角色）到案說明等語。
二、經查：
(一)、被告溫宏興於96年10月1日在警詢中供稱：「蘇振瑩說他
    友人程信雄輸2000元，並當場揚稱我詐賭，蘇振瑩即以三字
    經幹你娘你輸不起喔辱罵我，並要徒手拿取我口袋內的金錢
    ，我架開他後，當場以手掌摑耳光約7、8次左右……其中有
    1位客人（連耀亭）起身出面阻止我及蘇振瑩之間的衝突，
    我跟他說沒有你的事後，即出手朝連耀亭臉部摑耳光一次，
    他隨即坐於沙發上……當時我有看到連耀亭鼻子在流血。」
    等語（參警卷第11-12頁筆錄），於96年10月2日在檢察官
    偵訊中供稱：「我認罪。……後來蘇振瑩說我賭博輸不起詐
    賭，越說越不好聽，罵我幹你娘雞巴，他還伸手要拿2000元
    ，我就推他不要這樣，我就跟蘇振瑩理論打架，連耀亭就站
    起來，我就說沒有你的事，你別管，我就打了連耀亭一巴掌
    。」等語（參第23411號偵卷第11頁筆錄），於96年10月2
    日因檢察官聲請羈押在原審法院法官訊問時供稱：「是我先
    毆打連耀亭，我打他的臉一巴掌，用右手打，我打他左臉頰
    。我與蘇振瑩吵架，他突然站起來，我不曉得他要做什麼，
    我就打他一巴掌，要他不要管事，他被我打跌落在沙發上。
    」等語（參第1713號聲羈卷第10頁筆錄）。
(二)、證人程信雄於96年9月30日在檢察官偵訊中具結證稱：「
    我、蘇振瑩、連耀亭是先去大新黃昏市場找芋粿喝高樑酒，
    在那裡遇到郭寬裕，郭寬裕提議去大里的紅姊卡拉OK唱歌，
    唱完後又一起過去醉情人卡拉OK唱歌，去時郭寬裕就打電話
    給林秋良……我們就進入A1包廂，我們進去時有3個小姐輪
    流坐檯，唱了約半個小時，蘇振瑩就說唱歌太吵，就說來玩
    擲骰子，輸了就要喝酒，贏了小姐有100元小費，其中有1個
    小姐就叫被告溫宏興進來，說要玩骰子，我輸2000就說不玩
    了，蘇振瑩也說不玩了，大家好聚好散，溫宏興也說他輸了
    2000元，都是小姐贏走了，連耀亭、林秋良、郭寬裕沒有玩
    ，他們在喝酒。說不玩之後溫宏興就叫6、7個人進來，就打
    我們，有4個打我，溫宏興還有1個胖的人打連耀亭，何人打
    蘇振瑩我不清楚，在打的時候還叫我們不能離開。打完之後
    就叫我們坐好，又請我們喝酒，我喝了一杯酒之後，對方好
    像發現連耀亭昏倒，林秋良跟櫃臺講叫救護車，就送我跟連
    耀亭到醫院。」等語（參相卷第49頁筆錄），於96年10月
    2日在檢察官偵訊中具結證稱：「是溫宏興先出手打連耀亭
    的，溫宏興用雙手亂打他的頭，連耀亭就倒下，溫宏興就用
    腳踹連耀亭的肋骨。」等語（參第23411號偵卷第23頁筆錄
    ），於98年10月8日在本院審理中具結證稱：「（問：那
    天你們是幾個人一起去醉情人卡拉OK？）我、程信雄、蘇振
    瑩、連耀亭及較胖的郭寬裕先到，後來郭寬裕再叫林秋良來
    。」、「（問：你有在醉情人卡拉OK發生口角？是誰發生口
    角？）哪有什麼口角，那完全是當庭被告溫宏興他先引起的
    事情。」、「（問：你們骰子不玩之後發生了什麼事情？）
    就是我們不玩了之後，溫宏興不知道為何不高興，他就去叫
    7、8個人進來，然後我們就被打。」、「（問：溫宏興是以
    何方式叫那7、8個人進來？）我不知道，要問溫宏興。」、
    「（問：溫宏興是出去叫人還是打電話叫人？）他出去叫7
    、8個人進來。」、「（問：你能否清楚說明究竟是7個人還
    是8個人？）我就在那邊喝酒，哪還去算到底有幾個人。」
    、「（問：這7、8個人進來後發生何事？）我就不知道，我
    在想，就是因為玩骰子所以發生事情，他們進來我就被打了
    。」、「（問：你被幾個人打？）在座的溫宏興有打我，我
    後面還有3個人自後面打我，但我沒有看到是誰。」、「（
    問：那天是誰、以何種方式叫你們不能走、不能離開A1包廂
    ？）是被告他們叫我們不要離開，連我們的手機都要拿出來
    放在桌上，他們說你們都不能出去，後來就打起來了，我被
    打成這樣，我能說得出什麼情形。」、「（問：那時候在A1
    包廂裡，除了你們這些客人及那7、8個人之外，是否還有什
    麼小姐在包廂裡？）有，我的前妻王淑娟，她那時在睡覺，
    除她之外，沒有其他小姐在包廂裡。」、「（問：打完之後
    ，曾志明是否有去拿酒出來請你？）酒也是喝我們的，什麼
    叫做拿酒出來請我們，那是我們包廂裡的酒。」、「（問：
    打完之後，在包廂裡是否有找你喝酒、敬酒？）就只是在那
    邊道歉講說歹勢啦（臺語），如何又如何的話，打完人後再
    說這些有什麼意義。」、「（問：你那天有看到進入A1包廂
    、打人的那7、8個人是誰？）原審卷一第124頁照片編號41
    之人是曾志明，第126頁編號45之人是溫宏興，就這樣，其
    他的我就不認識。」、「我是說在包廂裡有1個多鐘頭，是
    自我們3人被打算起，他們打完我們之後向我們道歉等全部
    的過程加起來，算一算是1個多鐘頭，哪有可能被打1個多鐘
    頭，是他們在包廂裡有1個多鐘頭。」、「（問：96年9月28
    日當天下午你與蘇振瑩有無去大里市○○路及塗城路口的小
    林小吃攤？）有。」、「（問：你為何會去那裡？你在那裡
    遇到誰？）就是遇到被告他們，他們叫人來，說要賠我，我
    就說不用，賠這個要做什麼。」、「（問：溫宏興有沒有過
    去？）因為時隔已久，我沒什麼印象。」、「（問：蘇振瑩
    有沒有過去？）有，我們就是要去講這件事情，我就說我打
    都被你們打了，還要講什麼。」、「（問：你那天有無收到
    錢？）沒有。」等語（參本院卷一第111-116頁筆錄）。
(三)、證人蘇振瑩於96年10月1日在檢察官偵訊中具結證稱：「
    玩了10、20分鐘，我就說不要玩了，我說玩這個沒有意思，
    我有講說賭什麼賭，都是亂賭，我就問程信雄你輸多少，他
    說他輸2000元，我沒有輸贏，溫宏興說他也輸，我不知道溫
    宏興為何不高興，我是沒有看到他打電話，但是之後就有一
    群人進入，他們一進來就打我及程信雄，有2、3個人打我耳
    光、臉，打了10幾下，也是有2、3人打程信雄，連耀亭坐在
    我的旁邊，中間坐1個女的，被打了10幾分鐘，連耀亭就說
    不要這樣，他們就打連耀亭，溫宏興及1個胖子打連耀亭，
    連耀亭就倒地，他們2人就一直踹、一直打，他們打一打會
    問有高興嗎，不高興就再打。」等語（參相卷第55-56頁筆
    錄），於96年10月2日在檢察官偵訊中具結證稱：「是溫
    宏興先出手打連耀亭的，溫宏興用雙手亂打他的頭，連耀亭
    就倒下，溫宏興就用腳踹連耀亭。」等語（參第23411號偵
    卷第23頁筆），於98年10月8日在本院審理中具結證稱：
    「（問：那天在醉情人卡拉OK裡有無發生口角、爭吵？）有
    。」、「（問：你是否知道那些人是如何進來的？）就是破
    局之後他們就進來了，我不知道。」、「（問：是誰叫他們
    進來的？）我不知道。」、「（問：破局之後，有幾個人進
    來？）7、8個人，那些人我都不認識。」、「（問：你被幾
    個人打？）2、3個人。」、「（問：打你的那2、3個人之中
    是否有包括今日在座的被告溫宏興？）有。」、「（問：連
    耀亭被誰打？）7、8個人進來之中動手的只有2、3個人。」
    、「（問：誰打程信雄？）應該也是差不多。」、「（問：
    是誰踹連耀亭？）那時差不多2、3個人都有，被告溫宏興也
    有。」、「（問：你們在包廂裡被打差不多有多久？）在包
    廂裡從頭到尾整個差不多有1個鐘頭。」、「（問：他們那
    些人以何種方式不讓你們離開？）我們不能離開，反正我們
    就是連頭都不能抬起來了，頭抬起來就被打。」、「（問：
    是誰叫你們頭不可以抬起來？）我沒印象。」、「（問：有
    沒有叫你跪下？）他（證人蘇振瑩指當庭證人程信雄）有。
    」、「（問：在96年9月28日當天下午，你有無跟那些打你
    的人見面？）沒有，我不認識他們。被告他們2人我有印象
    ，但其他的人我都不認識。」、「（問：是跟誰、在何處跟
    你見面？）是被告溫宏興及廖松癸他們2個人，是在大里市
    ○○路邊攤見面。」、「（問：那天是為了何事見面？）我
    有印象是被告他們2人來，說我和程信雄都有受傷，說要拿
    錢給我們去看病，他們沒有拿給我，有拿給程信雄，我不記
    得是被告2人之中的哪1個人拿了約2萬元要程信雄，我叫程
    信雄不要拿，程信雄就有把錢還給他們。」、「（問：你有
    沒有拿錢？拿多少？）我沒有拿，他們沒有給我。」、「（
    問：程信雄有把錢還對方還是有收下？）程信雄有把錢還給
    對方。」（參本院卷一第118-123頁筆錄）。
(四)、證人郭寬裕於96年9月30日在檢察官偵訊中具結證稱：「
    我們在紅姐邊喝酒邊唱歌，我們唱到11時許，程信雄就說要
    去醉情人喝酒，因為醉情人有小姐在陪酒……約喝了半個小
    時，我不曉得何人提議要玩骰子……蘇振瑩、溫宏興就發生
    爭執，溫宏興說他沒有詐賭，這怎麼可能，他們一直爭執，
    他們一直爭執了約10分鐘，就有6、7人進來，進來就叫我們
    不要動頭低下去，我和連耀亭、林秋良沒有動，他們就打程
    信雄、蘇振瑩，之後連耀亭就說不要這樣打，他們就連連耀
    亭一起打，溫宏興還有1個胖子就打連耀亭，我看到連耀亭
    有流血，我就去幫他擦，打了約10分鐘，打完之後連耀亭說
    要上廁所，有1個人帶連耀亭去上廁所，上完廁所之後，進
    來就坐著，叫我們不能動、不能出去。」等語（參相卷第50
    頁筆錄），於96年10月2日在檢察官偵訊中具結證稱：「
    是溫宏興先出手打連耀亭的，溫宏興用雙手亂打他的頭，同
    時也用腳踹連耀亭的肋骨，連耀亭就流血倒下。」等語（參
    第23411號偵卷第24頁筆），於97年8月6日在原審審理中
    具結證稱：「（問：曾志明有沒有一起玩？）沒有，女生比
    較多人玩，蘇振瑩跟被告溫說詐賭，沒有吵架，蘇振瑩有罵
    綽號禿仔，蘇振瑩、程信雄說都沒有贏，是後來進來的人說
    ，是誰講詐賭就開始打。」、「（問：有幾個人進來打人？
    ）打蘇振瑩、程信雄，他們叫我們頭低下，所以我沒有看清
    楚，後來有人流血，連耀亭站起來說兄弟大家不要這樣，就
    換成連耀亭被打。」、「（問：何人打連耀亭？）當時被告
    溫有在場，被告溫也有打連耀亭，被告溫說沒有你的事，就
    一直打連耀亭，因為我低下，所以沒有看清楚被告溫怎麼打
    連耀亭。」、「（問：當天何人喝令你們頭低下？）我不知
    道，但有聽到有人喊。」、「（問：打架時間共多久？）因
    為一邊打人一邊講話，所以約1個多小時左右，蘇振瑩與被
    告溫打後再講話，提到玩骰子都輸。」、「（問：連耀亭被
    打後，有沒有人喝令你們不能出去包廂？）外面有人喝令我
    們不能出去，但是何人喊的，我不知道。」、「（問：為何
    在檢察官陳述有6、7個人進來？與你剛剛所述，頭低低看不
    清楚不符？）6、7個人進來，到底何人打人，我不知道。」
    、「（問：96年10月2日檢察官偵訊時，你向檢察官稱被告
    溫以手打連耀亭頭，以腳踹連耀亭肋骨，與今日所示不符，
    如何解釋？）被告溫有打連耀亭，我已經講過了，而且那麼
    多人踹他，我怎麼知道那麼清楚。」、「（問：程信雄、蘇
    振瑩、連耀亭，當日身上有沒有血？）有，程信雄、蘇振瑩
    流血比較多，連耀亭嘴巴有血，是旁邊的小姐幫忙他擦拭，
    在打的時候，包廂內，還有1個小姐在場，其藝名我不清楚
    。」、「（問：連耀亭被打之後，有沒有去上廁所？）有，
    是對方的人扶他去上廁所，但是對方何人我不清楚。」、「
    （問：他叫你們不要動，坐在那邊，其意思？）因為衝突，
    所以要我們不要動，讓他們去談，當時對方有6、7人在場，
    但是人來人往。」、「（問：叫你不要亂動，是被打之前，
    或是被打之後？）一開始打得時候，就叫我們頭低下。」等
    語（參原審卷二第201-204頁筆錄）。
(五)、證人林秋良於96年10月1日在檢察官偵訊中具結證稱：「
    96年9月28日凌晨零時15分郭寬裕打電話給我，稱他們在醉
    情人卡拉OK喝酒叫我去……我進去時，蘇振瑩、程信雄就已
    經在和小姐在玩骰子，我去約20分鐘後，他們玩骰子就起口
    角，是蘇振瑩說不要玩，這樣玩不好玩亂賭，被告溫宏興就
    說你當我們是詐賭，7、8個人就陸陸續續進來了，小姐就都
    出去了，這時我站出來想出去，其中1、2個人說不可以出去
    ，我就坐下來，他們就先對蘇振瑩打，之後看到程信雄有刺
    青也打，連耀亭就站出來說大家好好說，2、3個人就打連耀
    亭，溫宏興、另外1個胖的、1個瘦的有打，打了10、20分鐘
    ，之後連耀亭說要去廁所，他們就叫1個人押他去，不讓他
    跑掉，連耀亭回來之後鼻子都有血，店裡就拿毛巾給連耀亭
    擦臉，打完之後，連耀亭就躺在椅子上，已經昏迷了，他們
    還打蘇振瑩、程信雄，還叫程信雄罰跪，跪不好又再打，大
    家以為連耀亭是酒醉昏迷，後來我們要求將連耀亭送醫院，
    他們才讓我們走。」等語（參相卷第58-59頁筆錄），於9
    6年10月2日在檢察官偵訊中具結證稱：「是溫宏興先出手打
    連耀亭的，溫宏興用雙手亂打他的頭、臉，同時也用腳踹連
    耀亭的肚子、肋骨，連耀亭就流鼻血。」等語（參第23411
    號偵卷第24頁筆），於97年8月6日在原審審理中具結證稱
    ：「（問：當天你在醉情人卡拉OK店有無看到被告？）我剛
    去時有看到溫先生，最後時被告溫有在場，當時燈光很暗，
    案發時大家叫我們頭低下，我只看到體型有點胖。」、「（
    問：當天去醉情人卡拉OK店之前有無喝酒？多少？）有，高
    樑酒半瓶，到了之後我又喝下好幾杯摻水高樑。」、「（問
    ：如何發生衝突？）蘇先生跟被告溫說賭博不乾淨，溫就不
    高興，馬上出去，後來有3、4個人進入包廂，有的人站在外
    面，蘇先生叫溫先生還給2000元，就有人不滿毆打蘇先生，
    確實的人應該被告溫都認識，但打蘇先生的人我都不認識，
    另外程信雄也被打，連耀亭也被打，我印象中有打連耀亭的
    頭、胸部是1個體格胖胖的人，因為連耀亭坐的位置我低頭
    斜視看得到，其他我看不到，因為我們頭低低的，我記憶中
    ，是被告溫先生要我們頭部低低的，說沒有我們的事情，程
    信雄被打，但是被何人打我不知道，當天在A1包廂有3個人
    被打，我看到胖胖的走來走去，一下子打這個人，一下子打
    那個人，不是一口氣打。」、「（問：打人的時間多久？）
    大約10多分鐘。」、「（問：打人停止之後，他們有無限制
    不得出去包廂？）他們叫我們在包廂內，又拿酒來，好像是
    要打圓場一樣，他們是指被告溫及店裡的人，包括曾志明及
    那個胖胖的人，陳奕維、陳俊陽沒有印象。」、「（問：敬
    酒時，有沒有限制你們不能出去包廂？）當時他們還不肯給
    我們走，理由是事情還沒有完成。」、「（問：你剛才與審
    判長陳述每個人頭部低下，光很暗，如何看到被告溫？）剛
    開始頭有抬起來，是後開始打的時候才叫我們頭低下，那時
    候我只認識被告溫，是被告溫叫我們頭部低下，意思是說我
    們這些人是否要認人，但他沒有這樣講，他大聲、口氣不好
    的說沒有你們的事情頭低下。」、「（問：依你繪製現場圖
    ，對方應該有6個人，對不對？）我感覺對方就是6個人。」
    （參原審卷二第195-200頁筆錄）。
(六)、證人王淑娟於97年11月5日在原審審理中具結證稱：「（問
    ：妳在醉情人卡拉OK店A1包廂有無聽到或看到有人擲骰子，
    或有人發生爭吵或打架？）我睡夢中有聽到有人擲骰子，後
    來有人叫我起來，我沒有看到或聽到有人爭吵或打架，我起
    來時看到有連耀亭及蘇振瑩被打得流鼻血，我就問連耀亭及
    蘇振瑩是發生何事，他們沒有講話。」、「（問：妳在醉情
    人卡拉OK店A1包廂看到被害人2人被打當時，還有何人在場
    ？）溫宏興有在場，醉情人卡拉OK店老板在場。」、「（問
    ：在場的人是否有妳不認識的人？）有好幾個，我來看到不
    包括被害人有4、5個人在醉情人卡拉OK店A1包廂，有溫宏興
    、老板及3個不認識的人。」、「（問：妳看到溫宏興等5人
    當時在醉情人卡拉OK店A1包廂做何事？）1個蹲在門旁，2個
    站在姓蘇的旁，溫宏興站電視旁，老板坐在桌子上，我聽到
    他們說有人說詐賭，為何來這裡詐賭，2個站在蘇振瑩旁的
    人有講話，溫宏興沒有講話，後來我跟裡面的人說我是裡面
    的小姐要轉檯，他們就放我出去。」（參原審卷二第256-25
    7頁筆錄）。
(七)、證人即醉情人卡拉OK店副理林惠美於98年10月8日在本院審
    理中具結證稱：「（問：當天在醉情人卡拉OK時，妳是不是
    有在外場？）對，我有在外場。」、「（問：96年9月28日
    凌晨1點多、妳在外場當時，是在跟誰喝酒？）跟我們老闆
    、一位名叫志明之人，還有他4個朋友。」、「（問：妳在
    外場與他們在喝酒之時，妳後來有無看到曾志明進入A1包廂
    ？）有。」、「（問：曾志明他們如何進入A1包廂？是誰叫
    進去的？為何要進去？）是因為A1包廂裡有1位小姐〈雅芳
    〉從包廂出來跟他們說裡面有一些口角，他們5個人就都進
    去包廂處理了。」、「（問：他們是一起進去，還是陸續進
    去的？）我的印象是志明先進去，後面就順順的一起進去了
    ，應該算是同時，因為時間沒離多久。」、「（問：妳是否
    能指出，所提示之該些照片內有哪4人於案發當天有跟志明
    一同進入A1包廂？提示原審卷一第123至131頁之照片55幀）
    有第124頁編號40之相片的曾志明及同張照片以黃色圈圈所
    示的〈阿旺〉、第126頁編號45之相片所示的溫宏興、第127
    頁編號46之相片所示的陳俊陽及〈阿海〉及第129頁編號50
    之相片所示的陳俊志。」、「（問：妳們醉情人卡拉OK真正
    的老闆是曾志明？）對。」、「（問：溫宏興是什麼身份？
    ）溫宏興算是人頭。」、「（問：妳剛指認出照片中的志明
    、阿旺、阿海、陳俊陽及陳俊志等5人，妳的意思是指他們
    這5人是跟妳在外場喝酒，還是說這5人當天有一起進入A1包
    廂？）他們跟我一起喝酒，我也有看到他們一起進入包廂。
    」（參本院卷一第101-105頁筆錄）。
(八)、證人陳奕維於99年2月25日在本院具結證稱：「（問：當天
    你在醉情人卡拉OK店，你是否有喝酒？）有。」、「（問：
    與何人喝酒？）我、曾志明、曾志明的朋友阿旺、陳俊陽、
    阿海。」、「（問：當天你有無進去A1包廂？為何進去？）
    就是裡面有在打架，我就跟隨進去看看，就是去看熱鬧。」
    、「（問：你為何知道裡面有人在打架？）就是在喝酒的時
    候，有人〈啊〉了一聲，就有人進去，一聽到這聲音就知道
    有人在打架，就是感到好奇就進去。」、「（問：可否說明
    清楚？是誰進去A1包廂內？）就是一起喝酒那一群人，即阿
    旺、阿海他們一群人進去A1包廂，我就有跟隨進去看。」、
    「（問：那一群人為何要進去A1包廂？）印象中，應該是有
    小姐出來講，是溫宏興與人在裡面發生吵架，才會進去的。
    」、「（問：依據你的意思是說，你、曾志明、阿旺、陳俊
    陽、阿海等5個人都有進去？）對。」、「（問：你隨後進
    去的時間，與曾志明進去的時間有差距多久時間？）大概約
    5分鐘左右。」、「（問：你進去後有無看到什麼人打什麼
    人，或者看到什麼人跪下？）有，我進去時，我有看到有一
    個胖子，應該是叫做阿旺那個人有在打人，而另一個矮矮的
    人即阿海也有在打人，就是因為有流血，我就出去叫服務生
    拿濕紙巾。」、「（問：曾志明有無打人？）我進去時，我
    有看到他是坐在左手邊那邊跟被害人在講話。」、「（問：
    阿旺在打什麼人？）我看到的情形，他走過來這邊，用腳去
    踢人。」、「（問：是踢什麼人？）是有踢死者。」、「（
    問：除了踢死者外，有無打什麼人？）我看到是有打死者，
    至於有沒有打其他的人，我沒有看到。」、「（問：阿海打
    什麼人？）我看到的情形，是跟著阿旺在打人。」、「（問
    ：是打什麼人？）是打死者，至於有無打其他的人，我不敢
    確定。」、「（問：你進去A1包廂時溫宏興在做什麼？）站
    在電視前面這裡。」（參本院卷一第166-169頁筆錄）。
(九)、證人陳俊陽於97年8月6日在原審審理中具結證稱：「（問：
    當天有無去A1包廂？）有，但幾點進去我忘記了，我原本與
    曾志明在另外一個包廂，後來聽說A1有衝突，才進去看看，
    當時我是與曾志明一起進去的。」、「（問：你96年10月2
    日有替被告溫宏興、廖松癸交保？）有，被告溫、廖共交保
    80萬元，但這些錢不是我的，是曾志明沒有帶身分證，才以
    我的身分證去辦理交保，所以錢是曾志明交給我辦理交保的
    ，曾志明要辦理交保，是因為曾志明與被告溫宏興是好朋友
    也有店裡的關係，但是被告廖松癸與曾志明是什麼關係，我
    不知道。」等語（參原審卷二第209-210頁筆錄）。
(十)、證人即共犯曾志明於97年8月6日在原審審理中具結證稱：
    「（問：你與被告廖松癸有無交情？）沒有。」、「（問：
    是何人通知你進入包廂？）第一包廂亂烘烘的，小姐說被告
    溫在包廂與人起衝突，所以我就進去包廂，是小姐跟我說的
    ，但究竟是何小姐，我不記得，因為當天有20多位的小姐。
    」、「（問：你進入包廂之後，有沒有處理事情？）我是股
    東，我看到有人受傷，流鼻血。我進去看到有人受傷，我就
    叫會計曾加斐通知救護車，處理是希望大事化小事。」、「
    （問：除了前述5位客人外，是否有其他人在包廂內？）有
    ，還有被告溫、被告溫的兩個朋友，綽號阿旺及阿海、陳奕
    維、陳俊陽跟我。」、「（問：當天你有無去大里市仁愛醫
    院？）有，我自己開車，我搭載陳俊陽一起去，我及被告溫
    、陳俊陽、阿旺、阿海有去，陳奕維我不知道他有沒有去。
    」、「（問：你去仁愛醫院何事？）因為我是股東之一，也
    希望去關心，而且救護車在門口我也隨後就去仁愛醫院，到
    醫院急診室，我有問醫生、其旁邊朋友，其朋友表示死者只
    是酒醉。」、「（問：何時知道死者傷勢嚴重？）9月28日
    晚上半夜就因為嚴重轉去中國醫藥學院。」、「（問：你們
    幾個人去茶藝館？何事？）我、被告溫、陳俊陽，好像後來
    陳奕維有去，去茶藝館是為了被告溫這件事情，關心被害人
    病情是否好轉，因為被告溫出這件事情，沒有辦法處理，被
    告溫也說這只是傷害而已，如果被害人起來就不會有事了。
    」、「（問：9月28日有去茶藝館外，9月29、30日，你有無
    跟被告溫碰面？當下有何人？何事？）有，9月29日有到三
    溫暖碰面，有我、被告溫、陳俊陽、阿旺、阿海及被告廖松
    癸，我沒有看到陳奕維，我會去找他們是會計曾小姐告訴我
    ，警局要找被告溫到案說明，所以我希望被告溫能夠到案說
    明。」、「（問：就你所知阿旺、阿海、陳俊陽、陳奕維等
    ，有無在包廂內毆打客人？）我當時是沒有看到，而嗣後據
    我所知阿旺、阿海有打人，而陳俊陽、陳奕維沒有打人。」
    、「（問：你既然知道阿旺、阿海、被告廖松癸打人，當時
    有無一併告知所有傷害的人去警局投案？）沒有，因為那是
    被告溫惹出來的，且他們是被告溫的朋友。」、「（問：其
    餘時間有無再跟被告溫見面？）9月30日有去三溫暖，我是
    去找被告溫，除了被告溫以外，還有看到阿海、阿旺及被告
    廖松癸，也有看到陳俊陽，但沒有看到陳奕維。當天還是要
    找被告溫，與之前找他情況一樣，因為警察一直逼我的會計
    曾小姐要被告溫到案，警察說大家都知道傷害的事情就是他
    ，警察也有去被告溫的家裡。」、「（問：你有無陪被告溫
    、廖去警局投案？）有。」、「（問：被告溫、廖交保的80
    萬元何人出的？）有一些是我個人的錢，一些是公司的，確
    實各出多少不確定，公司的部分應該3、40萬元，我出的部
    份也差不多。是陳奕維告訴我說，被告2人可以辦理交保，
    而他們沒有那麼多錢，所以陳奕維於交保的前晚打電話給我
    ，是被告溫的女朋友打電話給陳奕維，陳奕維再通知我的。
    我領到錢以後打電話給陳奕維，說在法院見面，後來我跟陳
    俊陽一起到法院，等了約3、40分鐘，我打電話給陳奕維，
    我說我沒有帶身分證，所以才以陳俊陽名義辦理交保。」、
    「（問：29日當天被告廖，也需要去三溫暖？何人找他去的
    ？）第一次在三溫暖，我沒有見到被告廖，是後來才見到，
    哪一次，我已經忘記了，是何人找他去的，我不知道。」、
    「（問：交保金已經還給你了嗎？）沒有。」等語（參原審
    卷二第211-215頁筆錄），於99年7月26日在本院審理中具
    結證稱：「（問：本案的被告溫宏興，在醉情人卡拉OK店是
    擔任何職務？）當時我與另外2位投資者，去頂這家店的時
    候，我們3個人都不會經營這個卡拉OK店，是朋友介紹我，
    認識溫宏興，且溫宏興的大姐在大里市經營卡拉OK店好幾年
    了，並且經營得有聲有色，所以我有釋出部分股份給他，請
    他負責公司、現場等，現場由他來管理來經營。」、「（問
    ：本案你有在地方法院作證過說我當時是沒有看到，而嗣後
    據我所知，阿旺、阿海有打人，而陳俊陽、陳奕維沒有打人
    等語。是否屬實？）我在地院這樣說的沒錯。」、「（問：
    你如何知道此事？）後來我知道事態很嚴重了，我就問溫宏
    興，這件事情，你要面對，他有徬徨猶豫不敢面對，我有說
    ，你不面對的話，這個店就完蛋了，沒有辦法經營下去了，
    當時阿海、阿旺就有在場了，在他們的言語當中，他們就有
    說，他們有打最旁邊的被害人，這被害人是什麼人，我不知
    道，所以，我才知道他們有打人。」、「（問：你剛剛有提
    到說，你與溫宏興在茶藝館，是在英才路上，除了有溫宏興
    、阿海、阿旺外，有無其他人在場？）我，陳俊陽、陳奕維
    、溫宏興、阿海、阿旺等人，後來廖松癸也有來。」（參本
    院卷一第233-234頁筆錄）。
(十一)、醉情人卡拉OK店A1包廂現場照片顯示：沙發上血跡斑斑（參
    警卷第157-160頁）。又醉情人卡拉OK店當天之錄影監視器
    畫面顯示：96年9月28日凌晨1時51分許連耀亭被抬出來，在
    旁邊出現者有陳奕維、曾志明、陳俊良、蘇振瑩、郭寬裕、
    林秋良，救護車在凌晨1時54分許出現（參原審卷一第110-1
    12頁翻拍照片）。另大里市仁愛醫院之錄影監視器畫面顯示
    ：96年9月28日上午6時15分起，程信雄、蘇振瑩、郭寬裕、
    林秋良、阿旺、阿海、曾志明、被告溫宏興、陳俊陽、陳奕
    維均有進出該醫院（參原審卷一第123-131頁翻拍照片）。
(十二)、原審囑託臺灣臺中地方法院檢察署檢察事務官李錦明對被告
    溫宏興實施測謊，被告溫宏興於經測謊儀器先以刺激測試法
    檢測生理反應情形及熟悉測試後，再以區域比對法測試，經
    採7分位數據分析法比對分析，結果對於下列問題：「1.那
    天（96/9/28）在包廂內你有沒有動手打任何人？（答：沒
    有），2.那天（96/9/28）在醉情人包廂內你有沒有動手打
    任何人？（答：沒有）」，均呈現不實反應。另以緊張高點
    法、沈默回答法測試：那天（96/9/28）在醉情人包廂內誰
    動手打連耀亭？並均令之否定回答或不回答，圖譜反應出現
    在4「是阿旺嗎？」，據此研判綽號「阿旺」之男子案發時
    有毆打連耀亭（參原審卷二第386頁測謊鑑定書）。
(十三)、綜上可知：程信雄等5人當天到醉情人卡拉OK店之前，均已
    喝了不少酒，而本件係因為被告溫宏興與蘇振瑩、程信雄玩
    骰子引起口角衝突，在場之服務小姐即紛紛退出包廂，並向
    包廂外之人講述此事，正在包廂外飲酒聊天之曾志明與其友
    人陳俊陽、陳奕維、阿旺、阿海即進入包廂內，其中有人喝
    令程信雄等5人不要動，頭低下，蘇振瑩、程信雄並遭該人
    等毆打成傷，連耀亭乃起身勸對方不要這樣，卻遭對方毆打
    至當場流鼻血，期間連耀亭曾出包廂上廁所，對方仍派人陪
    同監視，整個過程中被告溫宏興都有在場，後來連耀亭內出
    血過多不支昏迷，經郭寬裕發覺，告知對方，才由林秋良請
    櫃臺小姐叫救護車送往大里市仁愛醫院急救，曾志明、溫宏
    興、阿旺、阿海、陳俊陽、陳奕維隨後亦均到仁愛醫院關心
    情況，惟連耀亭傷況嚴重，當天即轉至中國醫藥大學附設醫
    院救治，而曾志明及溫宏興知道事態嚴重後，即自96年9月2
    8日起至30日止，在集品茶藝館及三洋三溫暖共商因應之策
    ，此時被告廖松癸也出現，並由被告溫宏興及廖松癸出面在
    某小吃攤與蘇振瑩、程信雄洽談和解，嗣於96年10月1日由
    曾志明陪同被告溫宏興及廖松癸向警方投案，並經檢察官向
    原審法院聲請羈押獲准，迄96年11月16日檢察官起訴送審，
    經原審各准予50萬元、30萬元交保後，由曾志明籌錢具保獲
    釋。茲程信雄、蘇振瑩、郭寬裕、林秋良於至醉情人卡拉
    OK店之前既均已喝了不少酒，到醉情人卡拉OK店之後又繼續
    喝酒，則渠等精神狀況一定不若一般正常人清醒，是以除了
    被告溫宏興曾在場玩了約20分鐘的骰子，渠4人不會認錯之
    外，對於其他忽然進入之多個陌生人，並在被迫頭低下之情
    況下，依常情渠4人並不容易認清到底是誰出手毆打誰，是
    以渠4人對於「出手毆打之人是誰」之證述，除了對被告溫
    宏興之指認尚堪採信外，其他則應有更清晰明確之補強證據
    ，方足以認定，蘇振瑩、程信雄雖曾與被告溫宏興、廖松
    癸在某小吃攤洽談和解之事，惟據程信雄2人之前揭證詞，
    渠2人並未與被告溫宏興等人達成和解，且並無證據證明郭
    寬裕、林秋良2人也有與對方接觸和解，是可信蘇振瑩、程
    信雄、郭寬裕、林秋良對於被告溫宏興之指認，並非經對方
    安排，也無誤指之虞，連耀亭係於96年9月30日即已死亡
    ，被告溫宏興於96年10月1日出來投案時，自已知曉，此從
    其96年10月1日之警詢筆錄記載「我因涉嫌殺人……到案說
    明犯案過程」（參警卷第11頁筆錄）、翌日檢察官複訊時告
    以所涉嫌罪名為「殺人、妨害自由、傷害致死」，其並無異
    議（參第23411號偵卷第10頁筆錄），亦可得知，是以被告
    溫宏興謂其以為只是普通傷害案件，而應允替曾志明頂罪，
    並非事實，而被告溫宏興既知事態嚴重，也無證據證明其有
    從曾志明處獲得實際頂替利益，則若非其本身自認涉案，其
    焉肯如此犧牲，或謂因曾志明以前對其有恩，其才答應頂罪
    ，然其何以現在又緊緊咬住曾志明，被告溫宏興經測謊結
    果，對於其否認有在醉情人卡拉OK店之包廂內動手打任何人
    部分，呈現說謊反應，益徵其確實有出手共同毆打蘇振瑩等
    人，程信雄等4人謂進入包廂之人或7、8人或6、7人，惟
    因渠4人均已喝了不少的酒，復事出突然，也無人刻意細屬
    人數，是以自非能因曾志明、陳奕維、陳俊陽、阿旺、阿海
    共僅5人，與程信雄等4人所略看之人數不盡相符，即謂進入
    者非曾志明等5人，或還有其他人，被告溫宏興自謂「曾
    志明對其有平日照顧之情」，曾志明亦謂「其釋出部分醉情
    人卡拉OK店之股份給被告溫宏興，並請被告溫宏興管理現場
    」，足見渠2人不僅沒有仇隙，且有恩義，是以被告溫宏興
    自不可能故意無端誣陷曾志明，可信本件應係被告溫宏興事
    後不甘獨撐如此重罪，曾志明卻逍遙法外，方為翻供指認無
    訛，被告溫宏興係全程在場，對曾志明、阿旺、阿海之人
    復為熟識，故其指認曾志明、阿旺、阿海出手毆打蘇振瑩、
    程信雄、連耀亭等情，若非為了卸責，其可信度自是極高，
    而被告溫宏興若僅係為了卸責而予指認，依常情其大可僅主
    張其頂替曾志明就好，無須一併陳述被告廖松癸也頂替阿旺
    ，核諸曾志明亦證稱其有聽聞阿旺、阿海自述有打最旁邊的
    被害人（即連耀亭）等語，再參諸被告溫宏興經測謊結果，
    對於毆打連耀亭之人，圖譜出現在阿旺等情，可信被告溫宏
    興謂曾志明、阿旺、阿海有參與毆打乙事為真，到大里市
    仁愛醫院關心連耀亭情況的有曾志明、阿旺、阿海、陳俊陽
    、陳奕維及被告溫宏興，卻沒有被告廖松癸，足見到大里市
    仁愛醫院者，應是當天有在場之人，曾志明自稱其與被告
    廖松癸並無交情，卻幫被告廖松癸支付30萬元具保金，且依
    曾志明所言，其與阿旺等人在茶藝館、三溫暖與被告溫宏興
    討論案情時，被告廖松癸就自己出現，不知是誰找他來的，
    此均顯有疑義甚明，另曾志明對本件事後之關切涉入不僅甚
    深，其在對被告廖松癸不了解之情況下，竟陪被告溫宏興及
    廖松癸去投案，對自述有出手打人之阿旺、阿海卻無任何作
    為，亦令人匪夷所思。
三、次查：
(一)、雖然被告廖松癸自承當天係其踹踢連耀亭成傷，被告溫宏興
    於警詢及檢察官偵訊中也如此供述，證人程信雄、蘇振瑩、
    郭寬裕、林秋良亦為同樣之證述，惟此為本院所不採。理由
    詳下被告廖松癸無罪部分。
(二)、雖然曾志明於本院審理中具結證稱：「我是在A1包廂出了事
    打完架之後才進去的。在這之前因為我親哥哥在3號包廂與
    客人發生衝突，我就與陳俊陽跑去勸架，待我處理完這件事
    情後，回到大廳繼續喝酒時，原與我一起喝酒之阿旺、阿海
    、陳奕維都不見了，馬上就有1個小姐跑出來說，被告溫宏
    興在跟人家打架，A1包廂發生事情了，我隨後進去之後，已
    經沒有在打架了，可是，我看到都有流鼻血，有3個人流鼻
    血，我才問是什麼事。」等語（參本院卷一第236頁筆錄）
    。惟被告溫宏興在本院審理中供稱：「3號包廂的事情與A
    1包廂的事情沒有關係，3號包廂的事情是晚上11點多發生的
    ，A1包廂是12點多（即凌晨50分許）發生的事情，這是二回
    事。」等語（參本院卷二第35頁筆錄），證人陳俊陽於99
    年10月28日在本院審理中具結證稱：「（問：你在地院作證
    時，你曾經提到說當天我有進去A1包廂，幾點我忘記了，我
    與曾志明原來在另一個包廂，後來有聽到A1有衝突，我們才
    進去看，所以你在地院稱有另外一個包廂，這包廂是指什麼
    包廂？）就是外場，我的認知，醉情人卡拉OK店外場就是一
    個包廂。」、「（問：你到底是不是知道3號包廂有人鬥毆
    打架的事情？）我知道。」、「（問：這3號包廂客人送去
    醫院之後，你隔多久才進去A1包廂？就是說你進入A1包廂之
    前，你做什麼事情？）我就是在外場那邊，就是坐在那邊。
    」、「（問：有無喝酒？是跟何人喝？）沒有喝酒，就是坐
    在那邊。」、「（問：是跟何人坐在那裡？）就是小姐啊。
    」、「（問：只有跟小姐嗎？）還有跟我朋友，就是曾志明
    ，還有小姐。」、「（問：除了曾志明、小姐外，有無其他
    男性的友人在場、喝酒？）就是我和曾志明，他有說要去他
    的店喝一下，因為這是曾志明的店，是有其他男性的友人，
    但我與他們不熟，我不知道他們的姓名。」、「（問：在場
    的人有無綽號阿偉，另外有穿黑衣服的、壯壯的，叫做阿旺
    及綽號阿海？）有阿旺，但其他人我不熟。」、「（問：在
    外場喝酒有喝多久之後進入A1包廂？）我忘記有多久時間。
    」、「（問：是不是有超過半個鐘頭或者是超過1個鐘頭？
    ）有超過1個鐘頭，我記得那邊的小姐都是很老的。」、「
    （問：你是如何進入A1包廂？你為何會進入包廂？）就是因
    為A1包廂有人打架，我才與曾志明一起進去的。」、「（問
    ：有無跟其他男生一起進去A1包廂？）沒有，我只有跟曾志
    明一起進去的。」（參本院卷二第33-34頁筆錄）。此再核
    諸證人林美惠前揭證述當時其與曾志明、阿旺、阿海、陳俊
    陽、陳奕維在外場喝酒，聽到小姐說A1包廂有一些口角，曾
    志明等5人即順順的進入A1包廂內等語。足見3號包廂之事與
    本件A1包廂之衝突是兩回事，曾志明是處理完3號包廂的事
    情完畢1個多時之後，才發生本件A1包廂之事，且是曾志明
    與陳俊陽率先進入，阿旺、阿海、陳奕維才隨後跟著進入，
    陳奕維並目睹阿旺、阿海打人（詳前述），是以曾志明前揭
    所言，僅係避重就輕之詞，不足採信。
(三)、雖然被告溫宏興嗣於本院最後審理期日又辯稱：「曾志明他
    們是坐在外場那邊，那時候我有接到我女朋友的電話，加上
    我有尿急，也不想再玩骰子，我就從A1包廂出來要去廁所尿
    尿，邊走邊講電話，後來，我廁所出來後，我有經過A1包廂
    ，有聽到包廂內有大小聲，才看到曾志明正在打蘇振瑩，後
    來曾志明的朋友阿海、阿旺、陳俊陽及我的同學陳奕維就有
    進來A1包廂，那時候就有看到曾志明講一句話，就打一下蘇
    振瑩，曾志明是邊打邊講說：你為何對我們阿興就是指對我
    嗆聲，又提到說你不是要找太平的大頭義來呢，為何大頭義
    沒有來呢……」等語（參本院卷二第70頁筆錄）。惟被告
    溫宏興上完廁所後若僅經過A1包廂，未再進入，何以其對包
    廂內之動靜如此清楚？證人蘇振瑩、程信雄、郭寬裕、林
    秋良均證述發生毆打時被告溫宏興有在場且有動手（詳前筆
    錄），證人即被告溫宏興所稱之好友陳奕維證稱其進入A1
    包廂時，溫宏興站在電視機前面（詳前述），證人王淑娟亦
    證稱其醒來時看到被告溫宏興站在電視機前面（詳前述）。
    是可信被告溫宏興縱然曾走出A1包廂去上廁所，其於上完廁
    所後確有再進入A1包廂內參與毆打之行為。
四、綜上所述，本院認被告溫宏興辯稱其未參與剝奪程信雄、蘇
    振瑩、郭寬耀、林秋良、連耀亭等5人之行動自由及毆打程
    信雄、蘇振瑩、連耀亭等3人，僅係卸責之詞，不足採信。
    又被告溫宏興與程信雄等人，彼此間原無深仇大恨，本件
    僅係因玩骰子發生衝突，連耀亭復非爭端之當事人，且被告
    溫宏興與其他共犯亦只是徒手毆打對方，並未使用任何器具
    ，事後曾志明尚欲以敬酒之方式言和，足見被告溫宏興與其
    他共犯等人主觀上僅有普通傷害之犯意聯絡，並無殺人之意
    思，惟被告溫宏興與其他共犯在客觀上均能預見人之頭、臉
    、頸、胸、腹等部位內有多種重要器官，倘多次以拳頭毆打
    並以腳踹踢該些部位，可能引起肋骨斷裂、內臟破裂，導致
    大量出血而死亡之結果，雖渠等主觀上僅為發洩不滿情緒並
    無意將人打死，並確信連耀亭係酒醉睡著，而均未預見連耀
    亭會因此而死亡，惟既然因普通傷害造成連耀亭死亡之結果
    ，自應對連耀亭之死亡，負傷害致人於死之罪責，雖然連
    耀亭之解剖報告書中記載：「加上死者生前有肝硬化等病變
    ，免疫機能低下、凝血功能不佳，也可因病菌侵犯導致敗血
    性休克」等字（參第23411號偵卷第43頁），惟此均因被告
    溫宏興與其他共犯踢踹連耀亭左胸腹部，造成連耀亭脾藏破
    裂左胸腹部大量出血所導致，被告溫宏興與其他共犯毆打連
    耀亭之行為，自與連耀亭之死亡，有相當之因果關係。此外
    ，本件復有財團法人佛教慈濟醫院臺中分院所出具內載「蘇
    振瑩於96年10月1日上午7時至本院急診就診，有眼挫傷、結
    膜下出血」等字之診斷證明書（參第23411號偵卷第30頁）
    、中國醫藥大學附設醫院所出具內載「程信雄於96年9月28
    日至本院急診診療，有右側第7根肋骨骨折、胸腔鈍挫傷、
    雙眼挫傷合併結膜下出血、鼻挫傷、頭部外傷合併腦震盪」
    等字之診斷證明書（參第23411號偵卷第45頁）、中國醫藥
    大學附設醫院所出具內載「連耀亭於96年9月28日經急診住
    院，有脾臟撕裂傷併出血性休克、多重器官衰竭」等字之診
    斷證明書（參警卷第152頁）、內載「連耀亭有頭皮頂部、
    左側顳部之局部出血傷、口部四周及嘴唇之皮下出血傷（大
    小約54公分）、左側肋骨下方大面積之外傷性出血（大小
    約1711公分）、左側第8、9、10根肋骨骨折、左側後腹腔
    之外傷性出血（使左腎周圍出血），死亡的原因是失血過多
    及敗血性休克」等字之解剖報告書（參第23411號偵卷第38-
    43頁），及案發現場照片（參相卷第35-44頁）、解剖現場
    照片（參警卷第162-167頁）、臺灣臺中地方法院檢察署驗
    相驗屍體證明書（參相卷第64頁）等附卷可稽。本件事證明
    確，被告溫宏興之犯行應堪認定。另辯護人雖聲請對被告廖
    松癸測謊，以證明被告廖松癸於案發當時並未在場，及聲請
    傳訊證人即醉情人卡拉OK店之服務小姐林清雲以釐清案情（
    參本院卷一第55頁），惟因現有證據已足使本院形成被告廖
    松癸於案發當時並未在現場之確信（詳下無罪部分之理由）
    ，故無施予測謊之必要，而證人林清雲經本院數次傳喚均未
    到庭，拘提亦未獲，顯無法訊問，且本件事證已然充足，亦
    無再予傳喚調查之必要，附此敘明。
、論罪科刑部分：
一、核被告溫宏興所為，係犯刑法第277條第1項之普通傷害罪（
    毆打程信雄、蘇振瑩部分）、第277條第2項前段之傷害致人
    於死罪（毆打連耀亭致死部分）、第302條第1項之剝奪人之
    行動自由罪（喝令程信雄等5人不得離開A1包廂約1小時部分
    ）。又按「上訴人等4人同時同地基於同一原因圍毆被害
    人等2人，其中一人因傷致死，當時既無從明確分別圍毆之
    對象，顯係基於一共同之犯意分擔實施行為，應成立共同正
    犯，並同負加重結果之全部罪責」、「刑法上之傷害人致死
    罪為結果犯，如多數人下手毆打，本有犯意之聯絡，即屬共
    同正犯，對於共犯間之實施行為，既互相利用，就傷害之結
    果，自應同負責任」（參最高法院69年度台上字第1931 號
    、19年上字第1846號判例）。被告溫宏興就普通傷害部分，
    與其他共犯即曾志明、阿旺、阿海有犯意聯絡及行為分擔，
    均為共同正犯，就連耀亭死亡之結果，被告溫宏興主觀上並
    無犯意（倘有主觀之犯意，即屬殺人罪範籌），自無犯意聯
    絡可言，惟被告溫宏興客觀上可預見人之頭、臉、頸、胸、
    腹等部位內有多種重要器官，倘多次以拳頭毆打並以腳踹踢
    該些部位，可能引起肋骨斷裂、內臟破裂，導致大量出血而
    死亡之結果，而連耀亭嗣果因被告溫宏興及其他共犯之毆打
    致傷重不治死亡，被告溫宏興與其他共犯即曾志明、阿旺、
    阿海自應就傷害連耀亭致死負共同正犯責任，被告溫宏興
    在同一地點及密接之時間中，以接續之一行為，對程信雄、
    蘇振瑩犯普通傷害罪及對連耀亭犯傷害致人於死罪，為想像
    競合犯，被告溫宏興以一行為同時剝奪程信雄、蘇振瑩、
    連耀亭、郭寬裕、林秋良之行動自由，為想像競合犯，剝
    奪人之行動自由之行為，屬繼續犯，其行為繼續至被害人重
    獲自由為止，本件被告溫宏興與其他共犯於開始毆打程信雄
    、蘇振瑩、連耀亭前，即先喝令程信雄、蘇振瑩、連耀亭、
    郭寬裕、林秋良不准離開A1包相，於毆打完畢，連耀亭上廁
    所時，猶派人陪同監視，其剝奪程信雄等5人行動自由之行
    為，係自其他共犯進入A1包廂起至連耀亭被抬出A1包廂送醫
    止，其與其他共犯在剝奪程信雄等5人行動自由之行為繼續
    中，出手毆打程信雄、蘇振瑩、連耀亭，自屬在剝奪行動自
    由之時間中同時為之，故被告溫宏興剝奪程信雄等5人之行
    動自由，及出手毆打程信雄、蘇振瑩、連耀亭之行為，係屬
    同時為之，屬一行為觸犯數罪名之想像競合犯，依刑法第55
    條前段之規定，應從一重之傷害致人於死罪處斷。起訴書記
    載剝奪人之行動自由罪及傷害致死罪應予分論併罰，尚有未
    洽。
二、原審據以論罪科刑，固非無見。惟(甲)本件被告溫宏興與其他
    共犯剝奪程信雄等5人行動自由之時間，係自96年9月28日凌
    晨零時50分許起至1時51分許止，原審判決卻認定係自該日
    凌晨1時30分許起至凌晨3時許止，(乙)連耀亭死亡之時間為96
    年9月30日上午11時5分許，原審判決卻記載為該日凌晨1時5
    分許，(丙)本件共犯有曾志明、阿旺、阿海等人，原審判決卻
    未予認定，(丁)本件共犯並無被告廖松癸（理由詳下無罪部分
    ），原審判決卻認定其為共犯，(戊)本件被告溫宏興所犯剝奪
    人行動自由罪及傷害致死罪，應屬想像競合犯，原審判決卻
    予分論併罰等。而有未合或不當。被告溫宏興仍執前揭辯詞
    否認犯罪，提起上訴請求諭知無罪判決，雖無理由，然因原
    審判決有前開可議之處，本院自應將原審判決就被告溫宏興
    部分予以撤銷改判。爰審酌被告溫宏興身為店方，不僅未以
    顧客至上之原則和氣處理客人消費事件，反於發生小小紛爭
    即對客人教訓洩憤，行徑囂張，目無法紀，惟本件主要是其
    他共犯進入包廂內才引發，且依據前揭調查，當時對連耀亭
    出手最多最重者應屬胖胖的阿旺，被告溫宏興毆打之情節相
    對比較輕微，連耀亭身體狀況不佳也是導致其快速死亡原因
    之一，事後共犯中已有人付出250萬元藉由被告廖松癸與連
    耀亭家屬達成和解（詳下無罪部分），及所為造成連耀亭家
    屬受有頓失親人之痛，復尚未賠償程信雄、蘇振瑩、郭寬耀
    、林秋良等人之損害等一切情狀，量處如主文所示之刑。起
    訴書雖記載請求判處被告溫宏興有期徒刑15年，惟本院忖諸
    被告溫宏興係於其他共犯主動進入包廂內，才與渠等有犯意
    聯絡，並非主動找人毆打，出手也非最重，惡性尚非極為嚴
    重，且其終能供出共犯未予包庇，使案情得以明朗等情，認
    處以如主文所示之刑，已足收懲儆之效，檢察官之求刑，尚
    屬過重，不足憑採，附此敘明。
肆、無罪部分：
一、公訴意旨另以：溫宏興係址設於臺中縣大里市○○路21之18
    號「醉情人卡拉OK店」之負責人，而程信雄、蘇振瑩、林秋
    良及郭寬裕等人則均為連耀亭之朋友。緣程信雄與蘇振瑩於
    96年9月27日，在程信雄之姐姐住處唱歌，連耀亭與年籍姓
    名均不詳綽號「阿梨」之成年男子來找程信雄及蘇振瑩，連
    耀亭於同日晚上10時許，乃迫蘇振瑩、程信雄2人至臺中縣
    大里市大新黃昏市場，找年籍姓名均不詳綽號「芋粿」之成
    年男子，並在該市場遇見郭寬裕，4人遂在「芋粿」處，飲
    酒至同日晚上11時許，嗣郭寬裕提議至「紅姐卡拉OK店」繼
    續飲酒，4人乃於同日晚上11時20分許，至「紅姐卡拉OK店
    」飲酒唱歌，至翌日0時許，郭寬裕又議要到址設在大里市
    ○○路21-18號之醉情人卡拉OK店飲酒、唱歌，4人又於同年
    月28日0時許，前往「醉情人卡拉OK店」，在A1包廂內繼續
    飲酒、唱歌，郭寬裕並撥打電話邀請林秋良前來同樂。約半
    小時後，有人提議玩擲骰子，在場其中1位小姐便打電話請
    溫宏興進入包廂，由溫宏興作莊，程信雄、蘇振瑩當賭客，
    押1次100或200元，輸者罰酒，贏的可得100元，林秋良、連
    耀亭、郭寬裕則在一旁喝酒而未參與，賭了約20分鐘後，程
    信雄輸了2000元，不想繼續玩，蘇振瑩即稱「不要玩了，玩
    這個沒有意思，賭什麼賭，都是亂賭」等語，溫宏興見狀，
    心生不悅，乃與之發生口角。至同年月28日凌晨1時30分許
    ，廖松癸在外，隨即夥同6、7位姓名年籍不詳之成年男子基
    於妨害自由及傷害之犯意聯絡，進入該包廂，並喝令程、蘇
    振瑩、郭寬裕、連耀亭、林秋良等人不能離開包廂、不要動
    ，頭低下去，而限制連耀亭、程信雄、蘇振瑩、林秋良、郭
    寬裕之行動自由，致連耀亭、程信雄、蘇振瑩、林秋良、郭
    寬裕等人不敢離去，並由其中4名男子毆打程信雄，2、3名
    男子毆打蘇振瑩，致蘇振瑩受有眼挫傷、結膜下出血等傷害
    ；程信雄受有右側第7根肋骨骨折、胸腔鈍挫傷、雙眼挫傷
    合併結膜下出血、鼻挫傷、頭部外傷合併腦震溫等傷害。連
    耀亭見狀，即起身勸阻不要這樣、好好談等語，溫宏興、廖
    松癸復因而心生不滿，2人客觀上均得預見共同多次以手毆
    打、以腳踢踹連耀亭胸腹部之行為，可能直接引起肋骨斷裂
    、內臟破裂，並進而造成死亡之加重結果，竟仍基於傷害之
    犯意聯絡，由溫宏興徒手毆打連耀亭之頭部，致連耀亭不支
    倒地，溫宏興又以腳踢踹連耀亭之腹部、肋骨多次，廖松癸
    亦以腳踢踹連耀亭之右側腹部、肋骨多次，2人持續踹、打
    連耀亭10幾分鐘，致連耀亭受有頭皮頂部、左側顳部之局部
    出血傷、口部四周及嘴唇之皮下出血傷（大小約54公分）
    、左側肋骨下方大面積之外傷性出血、左側第8、9、10根肋
    骨骨折、左側腎臟外圍組織之外傷性出血等傷害。嗣於同日
    凌晨3時許，郭寬裕發覺連耀亭躺著無動靜、身體冰冷，林
    秋良乃隨即請該卡拉OK店之店員撥打119求救，斯時，溫宏
    興見情況危急，方同意連耀亭等5人離開A1包廂，並由程信
    雄、蘇振瑩陪同連耀亭乘坐救護車，至臺中縣大里市之仁愛
    醫院急救，旋轉院至中國醫藥學院附設醫院加護病房救治，
    惟連耀亭仍於同年9月30日凌晨1時5分（應為11時5分許）許
    ，因腹部挫傷併內出血，導致敗血性休克，不治死亡。因認
    被告廖松癸亦涉犯刑法第277條第1項、第277條第2項前段、
    第302條第1項等罪嫌云云。
二、按犯罪事實應依證據認定之，無證據不得認定犯罪事實；又
    不能證明被告犯罪者，應諭知無罪之判決，刑事訴訟法第15
    4條第2項、第301條第1項分別定有明文。另認定不利於被告
    之事實，須依積極證據，茍積極證據不足為不利於被告事實
    之認定時，即應為有利於被告之認定，更不必有何有利之證
    據，且刑事訴訟法第161條第1項規定：檢察官就被告犯罪事
    實，應負舉證責任，並指出證明之方法，因此檢察官對於起
    訴之犯罪事實，應負提出證據及說服之實質舉證責任，倘其
    所提出之證據，不足為被告有罪之積極證明，或其指出證明
    之方法，無從說服法院以形成被告有罪之心證，基於無罪推
    定之原則，自應為被告無罪判決之諭知（參最高法院30年上
    字第816號、92年台上字第128號判例)。
三、本件公訴人認被告廖松癸涉犯前揭罪嫌，無非係以被告廖
    松癸於警詢及檢察官偵訊中之自白，被告溫宏興於警詢及
    檢察官偵訊中之供述，證人程信雄、蘇振瑩、郭寬裕、林
    秋良之證述為其主要依據。又被告廖松癸於原審及本院審理
    中亦為同樣之自白。惟查：
(一)、被告溫宏興於原審及本院審理中均一再供稱被告廖松癸當天
    並未在場，他是曾志明找來頂替阿旺的，其與被告廖松癸無
    任何關係等語，此有各該筆錄在卷可佐。而被告溫宏興係醉
    情人卡拉OK店之現場負責人，且是當天的爭端當事人，於發
    生毆打事件時復全程在場，是以其對當時有何人在場，自是
    非常清楚，而於無任何證據得以證明被告溫宏興與被告廖松
    癸有何親故關係，及被告廖松癸已表示認罪之情況下，若非
    被告廖松癸當時確實不在場，被告溫宏興實無理由為如此之
    供述。
(二)、證人程信雄、蘇振瑩、郭寬裕、林秋良於案發當時均已喝了
    不少的酒，復事出突然，一下進來多位陌生之人，並被喝令
    低下頭，毆打場面亦屬混亂，是以渠4人除對被告溫宏興因
    事前已在包廂內玩骰子，而得以正確指認外，對其餘出手毆
    打之人是否亦可指認無誤，實令人存疑，此從證人林秋良於
    原審審理中具結證稱：「就有人不滿毆打蘇先生（即蘇振瑩
    ），確實的人應該被告溫（即溫宏興）都認識，但打蘇先生
    的人我都不認識，另外程信雄也被打，連耀亭也被打，我印
    象中有打連耀亭的頭、胸部是一個體格胖胖的人，因為連耀
    亭座的位置我低頭斜視看得到，其他我看不到，因為我們頭
    低低的，我記憶中，是被告溫先生要我們頭部低低的，說沒
    有我們的事情，程信雄被打，但是被何人打我不知道，當天
    在A1包廂有3個人被打，我看到胖胖的走來走去，一下子打
    這個人，一下子打那個人，不是一口氣打，我只能確定體格
    是胖胖的，但臉型我沒有辦法形容……只我知道被告溫這個
    人，但是被告廖（即廖松癸）我就不是很清楚。」等語（參
    原審卷二第196頁背面、199頁背面筆錄），亦可得知。又依
    證人蘇振瑩及程信雄在本院之前揭證詞，可知在被告溫宏興
    及廖松癸尚未到案之前，已均在某小吃店與蘇振瑩、程信雄
    見過面，並自稱是毆打者，欲與渠2人談和解之事，是以蘇
    振瑩、程信雄自有可能因此而認定被告廖松癸有參與，並影
    響證人郭寬裕及林秋良，此從林秋良於原審審理中具結證稱
    ：「連耀亭家屬當初有叫我要替他爸爸討回公道，我是附和
    蘇振瑩、程信雄記憶互相搭配，才跟檢察官講，連耀亭的兒
    子叫我無論如何要把在場的人都講出來，但我印象中在場的
    人是否都有打，不是很清楚，尤其我又有喝那麼多酒。」等
    語（參原審卷二第198頁筆錄），即可證明。
(三)、被告廖松癸雖然自白犯罪，且於警詢中供稱：「當時因我在
    該店旁辦公室等待溫宏興，發覺怎麼這麼久還沒看到他，就
    從辦公室側門進入KTV內，進入後看到溫宏興在A1包廂內與
    客人起口角，並看見客人（有戴帽者）以三字經幹你娘等語
    氣辱罵溫宏興，溫宏興即當場以手掌摑客人耳光約7、8次左
    右，當時因1名客人手臂有刺字（即程信雄）起身要毆打溫
    宏興，我見到後即出手毆打程信雄，其中1位客人（即連耀
    亭）起身，我見狀後繞過桌子，以腳猛踹連耀亭腹部約1、2
    下。」等語（參警卷第16頁筆錄），而程信雄之左手臂經本
    院勘驗結果亦確實有刺青。惟被告廖松癸答應替人頂罪，自
    應約略瞭解案情，以免被識破，而當天蘇振瑩是渠5人中唯
    一戴鴨舌帽者（參原審卷一第123頁下方照片），程信雄則
    身穿白色短袖上衣（參原審卷一第130頁上方照片），且經
    本院當庭勘驗結果：「其左手自手掌至手肘間有一片刺青」
    （參本院卷一第125頁背面筆錄），亦即程信雄左手之刺青
    在當時清楚可見，是以被告廖松癸說出蘇振瑩、程信雄兩人
    如此清晰易辨之特徵，自可能來自他人之轉述，並不足以證
    明其確實有在場。又由前揭內載「連耀亭左側肋骨下方大
    面積之外傷性出血（大小約1711公分）、左側第8、9、10
    根肋骨骨折、左側後腹腔之外傷性出血（使左腎周圍出血）
    」等字之解剖報告書，可知連耀亭係左胸腹部遭踹踢，右側
    胸腹部根本沒有傷，惟被告被告廖松癸於96年11月16日在原
    審訊問中竟供稱：「我踹被害人右前腹部、右前胸部。」（
    參原審卷一第15頁筆錄），證人蘇振瑩、程信雄、郭寬耀
    、林秋良前後之證詞，均一再證稱該6、7人（或7、8人）幾
    乎是同時進到包廂內，且前後打了10幾分鐘，此有各該筆錄
    在卷可佐，惟被告廖松癸於99年2月25日在本院供稱：「（
    問：你進去時，A1包廂內究竟有幾個人在場？）我進去時，
    我只看到溫宏興及被害人那些人而已。」、「（問：你進去
    A1包廂後，有無看到曾志明、阿旺、阿海他們那些人呢？）
    我沒有看到。」、「（問：你在A1包廂內，除了溫宏興、你
    及被害人之外，有無看到其他人？）沒有看到其他人。」、
    「（問：依你剛剛的陳述，為何與被害人供稱的人數不一樣
    呢？）我進去時，我就是看到這樣子而已，我進去的時候，
    我只看到溫宏興與1個人在口角，及看到被害人那些人而已
    ，並沒有其他人在場。」等語（參本院卷一第172頁背面筆
    錄）。茲若被告廖松癸有在場參與毆打，其怎會對於踹踢連
    耀亭左邊或右邊胸腹部完全講反，且為何其看到在場之人數
    與程信雄、蘇振瑩、郭寬耀、林秋良所述完全不同，差異甚
    大。
(四)、大里市仁愛醫院之錄影監視器內容顯示：96年9月28日上午6
    時15分起，程信雄、蘇振瑩、郭寬裕、林秋良、阿旺、阿海
    、曾志明、被告溫宏興、陳俊陽、陳奕維均有進出該醫院（
    參原審卷一第123-131頁翻拍照片），完全沒有被告廖松癸
    之影子，若謂被告廖松癸確是毆打踹踢連耀亭之人，事後並
    自動出面投案願意負責，何以其他閒雜人等都到醫院關心，
    唯獨被告廖松癸從未到醫院探視過連耀亭，此與常情有違甚
    明。
(五)、證人曾志明於99年8月12日在本院具結證稱：「陳俊陽跟著
    我一起進去，我進入A1包廂時有陳奕維、溫宏興、阿旺、阿
    海，廖松癸剛要離開。」等語（參本院卷一第237頁筆錄）
    ，惟證人陳俊陽於97年8月6日在原審審理中具結證稱：「當
    時我與曾志明一起進去的，進去之後，我沒有看到被告廖松
    癸。」等語（參原審卷二第209頁筆錄）。又曾志明與被
    告廖松癸並無交情，卻代被告廖松癸支付30萬元具保金，其
    於97年8月6日在原審作證時並稱被告廖松癸尚未返還該具保
    金，經原審向財政部臺灣省中區國稅局函查被告廖松癸96
    年度財產歸屬資料清單及向財團法人金融聯合徵信中心函查
    被告廖松癸信用資料結果：被告廖松癸名下並無任何財產，
    且於96年度尚以信用卡借款5萬元不等之金額多筆（參原審
    卷二第361頁證物袋及364-365頁），亦即被告廖松癸之經濟
    狀況不佳，惟其卻能於97年1月3日提出250萬元現金與連耀
    亭家屬達成和解（參原審卷一第62-63頁和解書），就此250
    萬元之來源，其於原審係供稱：「110或20萬元是向我朋友
    蔡成彬借的，他人在大陸，其餘是我自己的錢。」等語（參
    原審卷二第265頁筆錄），於本院係供稱：「與被害人和解
    的錢是我自己出的，我之前是有在做職棒簽賭，自己有一些
    錢，就拿出來和解。」等語（參本院卷一第173頁筆錄），
    核其所言，對於和解金之來源不僅前後所述不一，且與前揭
    所調查之其經濟狀況不符，而有疑義。參諸被告廖松癸於96
    年12月3日在原審準備程序中曾供稱：「我否認犯罪，當天
    我不在場，移審所說的是杜撰的。」等語（參原審卷一第39
    頁筆錄），及當時原審為其指定之公設辯護人曾於聲請書中
    記載：「被告（廖松癸）對於被訴犯罪事實否認之，據接見
    時被告辯稱：本件起訴書所載之犯罪事實之內容，伊未參與
    亦不在場，事發之後才知此事，溫宏興與綽號志明之男子討
    論後，找伊頂替志明部分，伊欠志明一個人情，之前服刑時
    ，全賴志明照顧伊妻兒，他們說頂替之罪是傷害，且會幫伊
    找律師因而答應，接到起訴書才知罪如此之重，非如志明或
    溫宏興所說之輕罪，伊不願再錯，因此願供出實情」等字（
    參原審卷一第58頁）。可信被告廖松癸極有可能是被曾志明
    找出來頂罪，並由曾志明為其具保及提出和解金。
四、綜上，本院認公訴人所舉之證據，並無法使本院確信被告廖
    松癸當時有在場並參與毆打程信雄、蘇振瑩、連耀亭之行為
    。此外，復查無其他積極證據足資證明被告廖松癸有何公訴
    人所指之前開犯行，依前揭判例意旨及法條規定，即應為有
    利於被告廖松癸之認定，更不必有何有利之證據，並應為被
    告廖松癸為無罪之判決。原審未予詳細勾稽上開證據，遽對
    被告廖松癸為論罪科刑之判決，顯有未合，被告廖松癸上訴
    請求從輕量刑，雖無理由，惟仍應由本院將原審判決就被告
    廖松癸部分予以撤銷改判，而為被告廖松癸為無罪之諭知。
五、被告廖松癸經本院合法傳喚無正當理由不到庭，乃不待其陳
    述，逕行判決。
伍、被告廖松癸涉犯刑法頂替罪，及曾志明、綽號阿旺、阿海涉
    犯刑法傷害致死罪部分，均應由檢察官另行查辦。
據上論斷，應依刑事訴訟法第371條、第369條第1項前段、第364
條、第299條第1項前段、第301條第1項，刑法第28條、第277條
第1項、第2項前段、第302條第1項、第55條前段，中華民國刑法
施行法第1條之1第1項、第2項前段，判決如主文。
本案經檢察官徐錫祥到庭執行職務。
中    華    民    國    99    年    12    月    23    日
            刑事第七庭    審判長法  官  林  榮  龍  
                                法  官  王  義  閔
                                法  官  李  秋  娟
以上正本證明與原本無異。
如不服本判決應於收受送達後十日內向本院提出上訴書狀，其未
敘述上訴之理由者，並得於提起上訴後十日內向本院補提理由書（
均須按他造當事人之人數附繕本）「切勿逕送上級法院」。

                                書記官  詹  錫  朋

中    華    民    國    99    年    12    月    23    日

司法院資訊處製作；財團法人民間司法改革基金會備份。
